臺灣高等法院刑事判決
109年度上易字第1287號
上  訴  人  臺灣士林地方檢察署檢察官
上  訴  人  
即  被  告  PARKINSON RUFUS JOSEPH



選任辯護人  葉慶元律師
            卓翊維律師
            謝時峰律師
上列上訴人等因被告偽造文書案件，不服臺灣士林地方法院109
年度易字第122號，中華民國109年5月12日第一審判決（起訴案
號：臺灣士林地方檢察署108年度偵續字第135號），提起上訴，
本院判決如下：
    主      文
上訴駁回。
    事實及理由
壹、經本院審理結果，認第一審以上訴人即被告PARKINSON RUFU
    S JOSEPH（下稱被告）犯刑法第216條、第215條、第220條
    第2項之行使業務登載不實準文書罪，共36罪，各處拘役30
    日，應執行拘役120日，並就各宣告刑及執行刑均諭知易科
    罰金之折算標準為以新臺幣1千元折算1日，認事、用法及量
    刑均無不當，應予維持，除理由部分補充說明「被告行為後
    ，刑法第215條固於民國108年12月25日修正公布，同年月27
    日生效施行，惟僅調整罰金數額上限之規範方式（修正前條
    文定為『5百元』，並依刑法施行法第1條之1第2項前段提高30
    倍為1萬5千元；修正後則逕定為『1萬5千元』），其犯罪構成
    要件及處罰內容實質上均無變動，不生新、舊法比較適用問
    題，此部分應依一般法律適用原則，逕適用修正後之現行規
    定。」外，並引用第一審判決書記載之事實、證據及理由（
    如附件）。
貳、駁回上訴之理由　
ㄧ、檢察官上訴意旨略以：被告身為告訴人香港商酩悅軒尼詩有
    限公司（下稱告訴人公司）之臺灣分公司執行董事，領取高
    額薪酬，理應善盡其管理職責，並督促公司員工工作，竟為
    求工作表現，利用不知情員工為本案犯行，並致員工即便有
    所懷疑，亦因被告身為臺灣分公司最高負責人而無從反應，
    致使被告犯行時間持續長達3年，告訴人公司發現被告為本
    案犯行後為挽救商譽而蒙受重大財產損失，被告所造成之損
    害甚鉅；又被告犯後未與告訴人公司和解，亦未取得告訴人
    公司諒解，難謂犯後態度良好，原審僅判處被告行使業務登
    載不實準文書罪，共36罪，各處拘役30日，應執行拘役120
    日，並諭知以每日新臺幣1千元折算1日之法定最低標準易科
    罰金，實無以收警惕之效，亦未能使罰當其罪，自難認為適
    法妥當，爰提起上訴，請將原判決撤銷，更為適當合法之判
    決等語。
二、被告上訴意旨略以：被告確實深感悔意，數次向告訴人公司
    表達和解意願，然遭告訴人公司悍然否決，且告訴人公司亦
    拒絕提出任何和解條件，致被告無從與告訴人公司溝通後續
    和解事項。告訴人公司於被告在職期間所有售出商品，皆已
    向經銷商如數收取全部貨款，所有酒類庫存所有權皆屬經銷
    商所有，出貨交易數量皆屬真實，且從不接受退貨，告訴人
    公司稱其為免經銷商將庫存賤價拋售，免除市場價格紊亂，
    故支出近新臺幣4億元向經銷商買回庫存，而受有損害，實
    係因告訴人公司現在經營團隊事後為將管理失當之責全部轉
    嫁至被告一人身上，故違反告訴人公司向來之政策，甚而主
    動向經銷商買回所致，與被告上報不實之經銷商消耗量間並
    無任何關係。被告已就起訴書所載犯行坦承不諱，所涉罪名
    及犯罪情節尚屬輕微，且未對告訴人公司造成經濟上損害，
    考量被告無前科紀錄，尚有3名子女就學而待撫育，並已致
    力表達和解意願，請為得易科罰金之刑度，又獲此教訓已無
    再犯之虞，請為緩刑之宣告等語。  
三、經查：按關於刑之量定及緩刑之宣告，係實體法上賦予法院
    得為自由裁量之事項，倘其未有逾越法律所規定之範圍，或
    濫用其權限，即不得任意指摘為違法（最高法院75年度台上
    字第7033號判決意旨參照）。次按量刑輕重屬實體法賦予法
    院之自由裁量權，此等職權之行使，在求具體個案不同情節
    之妥適，倘法院於量刑時，已以行為人之責任為基礎，並斟
    酌刑法第57條各款所列情狀，而未逾越法定範圍，又無明顯
    濫權情形，即不得任意指為違法（最高法院101年度台上字
    第1250號判決意旨參照）。查原判決業已審酌被告係告訴人
    公司臺灣分公司之執行董事，為求表現而在報表上填製不實
    數字，對告訴人公司管理品牌格蘭傑Glenmorangie（下稱GM
    G）酒類之正確性造成損害，行為可訾，應予非難，然於偵
    查、本院審理時均坦承犯行，暨其素行尚佳，另衡酌其生活
    狀況、智識程度等一切情狀，諭知上開各宣告刑、執行刑暨
    易科罰金之折算標準；復考量被告身為告訴人公司臺灣分公
    司之執行董事，為求表現而在報表上填製不實數字，造成告
    訴人公司無法正確有效管理GMG酒類，且自本案發生後，均
    未能與告訴人公司妥適溝通，取得諒解，或道歉、賠償損害
    ，難認被告因本案偵審程序已知所警惕而無再犯之虞，核與
    刑法第74條所定緩刑宣告之目的不符，因認不宜為緩刑宣告
    。經核原審已充分斟酌本案犯罪情節及被告個人狀況，就前
    開量刑及不予緩刑之結果，尚無濫用裁量權或違反罪刑相當
    原則等違法或不當情形，則依前揭說明，本院自應予維持。
    是檢察官與被告關於量刑及緩刑之上訴意旨，均無理由，應
    駁回其等之上訴。
據上論斷，應依刑事訴訟法第373條、第368條，判決如主文。
本案經檢察官廖彥鈞提起公訴，檢察官張君如提起上訴，檢察官
鄧媛到庭執行職務。
中　　華　　民　　國　　109 　年　　10　　月　　28　　日
                  刑事第四庭    審判長法　官  陳筱珮
                                      法　官  羅郁婷
                                      法　官  吳元曜
以上正本證明與原本無異。
不得上訴。
                                      書記官  黃亮潔
中　　華　　民　　國　　109 　年　　10　　月　　28　　日
附錄：本案論罪科刑法條全文　　　　　　　　　　　　　　　
中華民國刑法第215條
從事業務之人，明知為不實之事項，而登載於其業務上作成之文
書，足以生損害於公眾或他人者，處3年以下有期徒刑、拘役或1
萬5千元以下罰金。

中華民國刑法第216條
（行使偽造變造或登載不實之文書罪）
行使第210條至第215條之文書者，依偽造、變造文書或登載不實
事項或使登載不實事項之規定處斷。

中華民國刑法第220條
（準文書）
在紙上或物品上之文字、符號、圖畫、照像，依習慣或特約，足
以為表示其用意之證明者，關於本章及本章以外各罪，以文書論
。
錄音、錄影或電磁紀錄，藉機器或電腦之處理所顯示之聲音、影
像或符號，足以為表示其用意之證明者，亦同。
　　
附件：臺灣士林地方法院109年度易字第122號刑事判決
臺灣士林地方法院刑事判決
                                      109年度易字第122號
公　訴　人　臺灣士林地方檢察署檢察官
被　　　告　PARKINSON RUFUS JOSEPH                英國籍
                    男　00歲（民國00年0月0日生）
                    護照號碼：000000000號
                    住○○市○○區○○路0段00號16樓之3
選任辯護人　葉慶元律師
            卓翊維律師
            譚丞佑律師
上列被告因偽造文書案件，經檢察官提起公訴（108 年度偵續字
第135 號），因被告於本院準備程序就被訴事實為有罪之陳述，
經本院裁定進行簡式審判程序，判決如下：
    主    文
PARKINSON RUFUS JOSEPH犯行使業務登載不實準文書罪，共叁拾
陸罪，各處拘役叁拾日，如易科罰金，均以新臺幣壹仟元折算壹
日。應執行拘役壹佰貳拾日，如易科罰金，以新臺幣壹仟元折算
壹日。
    犯罪事實
一、PARKINSON RUFUS JOSEPH自民國100 年4 月1 日起至106 年
    3 月14日止，係香港商酩悅軒尼詩有限公司（址設30th Flo
    or ,PCCW Tower ,Taikoo Place ,979 Kings Road ,Quarry
    Bay ,Hong Kong，下稱軒尼詩公司）之臺灣分公司（址設臺
    北市○○區○○○路0 段00號5 樓）執行董事，負責軒尼詩
    公司臺灣分公司財務、業務營運事項，為從事業務之人，徐
    子涵前為軒尼詩公司臺灣分公司之業務規劃副理，吳佩芬則
    為該分公司之財務經理。PARKINSON RUFUS JOSEPH明知其每
    月須將前一月酒類品牌格蘭傑Glenmorangie（下稱GMG ）出
    售予經銷商之「銷售量」（Purchase）、經銷商之GMG 「期
    初庫存數量」（Opening Stock ）、「期末庫存數量」（Cl
    osing Stock ）及經銷商將GMG 酒類出售予其他通路之「消
    耗量」（Off Take）按真實狀況填報在業務上所製作之GMG
    酒類報表上，並傳送予軒尼詩公司，以供軒尼詩公司正確掌
    握市場狀況，其為求業績表現亮眼，竟基於行使業務上登載
    不實準文書之犯意，於103 年2 月起至106 年1 月之每月第
    1 週某日，在軒尼詩公司臺灣分公司內，指示不知情之徐子
    涵、吳佩芬以電腦繕打方式，按月將如附表所示103 年1 月
    至105 年12月不實之GMG 經銷商期初庫存數量、酒類消耗量
    與期末庫存數量，輸入其業務上製作之GMG 酒類報表系統，
    藉以顯示較高之GMG 酒類消耗量、較低之庫存數量後，於每
    月第8 個工作日將前一月不實GMG 酒類報表傳送至軒尼詩公
    司而行使之，足生損害於軒尼詩公司對於GMG 酒類管理之正
    確性。
二、案經酩悅軒尼詩公司告訴臺灣士林地方檢察署檢察官偵查起
    訴。
    理    由
一、認定犯罪事實所憑之證據及理由：
    被告PARKINSON RUFUS JOSEPH對於上開犯罪事實於偵查、本
    院準備程序、審理時均坦認不諱，並經告訴代理人康書懷律
    師、余若凡律師、邵瓊慧律師於偵查中指訴在卷（見106 年
    度他字第2922號偵查卷【下稱他卷】卷二第54頁至第56頁、
    108 年度偵續字第135 號偵查卷【下稱偵續卷】第72頁、第
    73頁、第375 頁），核與證人陳文玲、吳佩芬、徐子涵、江
    導岷、徐冰於偵查中之證述相符（見他卷卷二第265 頁至第
    267 頁、偵續卷第73頁至第75頁、第310 頁至第317 頁、第
    344 頁至第349 頁、第365 頁至第375 頁），此外並有有軒
    尼詩公司臺灣分公司員工整理經銷商按月回報之庫存資料、
    表格、被告製作不實之GMG 報表附卷可憑（見他卷卷二第72
    頁至第118 頁），核與被告上開自白相符而可採信。綜上所
    述，被告上開犯行，均堪認定，應依法論罪科刑。
二、論罪科刑之理由：
  ㈠按文書為表現足以證明法律上權利義務或事實，或足以產生
    法律上權利關係或事實之意思表示；另以錄音、錄影或電磁
    紀錄藉機器或電腦處理所顯示之聲音、影像或符號，足以表
    示其用意之證明者，依刑法第220 條第2 項規定，以文書論
    。而所謂電磁紀錄，謂以電子、磁性、光學或其相類之方式
    所製成，而供電腦處理之紀錄，刑法第10條第6 項亦有規定
    。又文書之行使，每因文書性質、內容不同而異，就刑法第
    220 條第2 項之準文書所言，祇須藉由機器、電腦處理或電
    磁紀錄，得以表示其文書之內容即屬之，亦即行為人藉由機
    器、電腦處理時所顯示之影像或符號，足以表示用意之證明
    而行使之，即達於行使準私文書之程度。本案被告指示證人
    徐子涵、吳佩芬以電腦繕打方式，將如附表所示不實之GMG
    經銷商期初庫存數量、酒類消耗量、期末庫存數量輸入告訴
    人之報表系統，則包含上開數據之電磁紀錄，應足以表示告
    訴人臺灣分公司之GMG 經銷商每月期初庫存數量、酒類消耗
    數量與期末庫存數量，自應以文書論。核被告上開所為，均
    係犯刑法第216 條、第220 條第2 項、第215 條之行使業務
    登載不實準文書罪。被告作成業務上登載不實之文書後，復
    將之傳送軒尼詩公司行使，其業務上登載不實文書之低度行
    為，應為行使之高度行為所吸收，均不另論罪。
  ㈡被告指示不知情之徐子涵、吳佩芬輸入不實數據並上傳至告
    訴人公司，係屬間接正犯。
  ㈢被告於103 年2 月至106 年1 月間，按月先後36次行使業務
    登載不實文書犯行，時間相隔1 月之久，犯意顯屬各別，應
    予分論併罰。公訴意旨認被告上開36次行使業務登載不實文
    書犯行係接續犯而應論以1 罪，容有誤會，附此敘明。
  ㈣審酌被告係軒尼詩公司臺灣分公司之執行董事，為求表現而
    在報表上填製不實數字，對軒尼詩公司管理GMG 酒類之正確
    性造成損害，行為可訾，應予非難，然於偵查、本院審理時
    均坦承犯行，暨其素行尚佳，有臺灣高等法院被告前案紀錄
    表在卷可憑，另衡酌其生活狀況、智識程度等一切情狀，分
    別量處如主文所示之刑，並均諭知易科罰金之折算標準，另
    合併定其應執行之刑暨諭知易科罰金之折算標準。
  ㈤至被告求為緩刑宣告部分，本院考量被告身為軒尼詩公司臺
    灣分公司之執行董事，為求表現而在報表上填製不實數字，
    造成軒尼詩公司無法正確有效管理GMG 酒類，且自本案發生
    後，均未能與告訴人公司妥適溝通，取得諒解，或道歉、賠
    償損害，難認被告因本案偵審程序已知所警惕而無再犯之虞
    ，核與刑法第74條所定緩刑宣告之目的不符，本院因認不宜
    為緩刑宣告，併此敘明。
據上論斷，應依刑事訴訟法第273 條之1 第1 項、第299 條第1
項前段，刑法第216 條、第215 條、第220 條第2 項、第41條第
1 項前段、第51條第6 款，刑法施行法第1 條之1 第1 項，判決
如主文。
本案經檢察官廖彥鈞提起公訴，檢察官張君如到庭執行職務。
中　　華　　民　　國　 109　　年　　5 　　月　　12　　日
                  刑事第五庭法  官  黃怡瑜
以上正本證明與原本無異。
如不服本判決應於收受送達後20日內向本院提出上訴書狀，並應
敘述具體理由。其未敘述上訴理由者，應於上訴期間屆滿後20日
內向本院補提理由書( 均須按他造當事人之人數附繕本) 「切勿
逕送上級法院」。
                            書記官  陳韋佑
中　　華　　民　　國　 109　　年　　5 　　月　　12　　日
附錄本案論罪科刑法條全文：
刑法第215條
從事業務之人，明知為不實之事項，而登載於其業務上作成之文
書，足以生損害於公眾或他人者，處3 年以下有期徒刑、拘役或
1 萬5 千元以下罰金。
刑法第216條
行使第 210 條至第 215 條之文書者，依偽造、變造文書或登載
不實事項或使登載不實事項之規定處斷。
刑法第220條
在紙上或物品上之文字、符號、圖畫、照像，依習慣或特約，足
以為表示其用意之證明者，關於本章及本章以外各罪，以文書論
。
錄音、錄影或電磁紀錄，藉機器或電腦之處理所顯示之聲音、影
像或符號，足以為表示其用意之證明者，亦同。
 【附表】(單位：箱)

編號   時間 期初庫存(Opening Stock) 酒類消耗量( Off Take) 期末庫存(Closing Stock) 1 103年1月      4,113      9,332      4,756 2 103年2月      4,756      3,969      5,074 3 103年3月      5,074      4,374      4,704 4 103年4月      4,704      2,946      5,517 5 103年5月      5,517      2,171（此數據真實）      6,130 6 103年6月      6,130      4,146      5,364 7 103年7月      5,364      3,221      5,728 8 103年8月      5,728      4,583      7,003 9 103年9月      7,003      4,656      7,219 10 103年10月      7,219      4,004      8,027 11 103年11月      8,027      4,985      7,029 12 103年12月      7,029      5,409      6,413 13 104年1月      6,413      5,548      8,399 14 104年2月      8,399      4,776      8,722 15 104年3月      8,722      4,401      9,648 16 104年4月      9,648      3,539      9,746 17 104年5月      9,746      3,513      9,551 18 104年6月      9,551      3,067      9,584 19 104年7月      9,584      3,543     10,196 20 104年8月     10,196      3,607     11,700 21 104年9月     11,700      4,912     11,730 22 104年10月     11,730      4,140     11,357 23 104年11月     11,357      5,773     10,727 24 104年12月     10,727      5,576      8,386 25 105年1月      8,386      5,647      8,832 26 105年2月      8,832      5,940      8,659 27 105年3月      8,659      3,626      8,852 28 105年4月      8,852      3,328      9,284 29 105年5月      9,284      3,364      9,608 30 105年6月      9,608      3,041      9,916 31 105年7月      9,916      3,319     10,482 32 105年8月     10,482      3,333     11,070 33 105年9月     11,070      4,051     11,072 34 105年10月     11,072      3,214     11,066 35 105年11月     11,066      4,247     10,903 36 105年12月     10,903      6,375      9,472